臺灣高等法院臺南分院刑事判決　　　　　　九十三年度上易字第六五號　　　Ｇ
　　　上　訴　人
　　　即　被　告　戊　　　○
　　　選任辯護人　王　正　宏
右上訴人因妨害自由等案件，不服臺灣臺南地方法院九十三年度易字第四四八號中華
民國九十三年十月二十八日第一審判決（聲請簡易判決處刑案號：臺灣臺南地方法院
檢察署九十二年度偵字第九二六○號），提起上訴，本院判決如左：
      主      文
原判決撤銷。
戊○共同連續以脅迫使人行無義務之事，處有期徒刑參月，如易科罰金，以參佰元折
算壹日。緩刑貳年。
      事      實
一、戊○與丁○○、甲○○原為大陸地區鴻達製衣公司之合夥人，因代工款項發生糾
    紛，約定回臺灣處理，惟事後丁○○、甲○○均未依約出面與戊○商談，致戊○
    心生不滿，竟夥同姓名、年籍不詳之成年男子數名，共同基於脅迫丁○○、甲○○所僱用之乙○○、丙○○使其等行無義務之事之概括犯意聯絡，連續：
  (一)於民國（下同）九十一年十月三十一日，在臺南市○○路三一三巷五六弄二七○
    號一樓「俊儼服裝有限公司」（下稱俊儼公司），戊○與姓名、年籍不詳，綽號
    「大頭」之成年男子及另三名姓名、年籍不詳之成年男子，共同基於使人行無義
    務之事之犯意聯絡，圍著丙○○，其中一名男子並罵三字經，以此方式脅迫林女
    ，使其行無義務之事而打電話聯絡甲○○。
  (二)於九十一年十一月一日，在同上開地點，戊○與姓名、年籍不詳，綽號「大頭」
    之成年男子及另二名姓名、年籍不詳之成年男子，共同基於使人行無義務之事之
    犯意聯絡，圍著乙○○，其中姓名、年籍不詳，綽號「大頭」之人並稱：「你跟
    他（丁○○）講一下，等一下把你嚇著了，還要損失受驚費，走路工蠻貴的，不
    太夠」等語，使林女心生畏懼，以此方式脅迫林女，使其行無義務之事而打電話
    聯絡丁○○、甲○○。因未接通，該綽號「大頭」之人接續向乙○○、丙○○稱
    「是不接電話嗎？」「半小時後若不接就歹勢了，讓你們嚇著再收驚費給你們」
    、「牽扯到家裡或朋友就不管了，你們做怎樣我就怎樣」等語，旋彼等即駕車離
    去。
  (三)於九十一年十一月十四日，在同上開地點，戊○與姓名、年籍不詳之二名成年男
    子，共同基於使人行無義務之事之犯意聯絡，其中一名男子向林淑燕稱：「如果
    沒有回電，要叫人每天來這邊站，（此時另名男子罵三字經），要人家說難聽的
    話」等語，使林女心生畏懼，以此方式脅迫林女，使其行無義務之事而打電話聯
    絡丁○○、甲○○，然由於已裝設錄影帶防備，乙○○並未因而撥打電話。惟嗣
    後戊○曾與丁○○通電話。
二、案經丁○○、甲○○告發暨臺南市警察局第五分局報告由臺灣臺南地方法院檢察
    署檢察官偵查起訴。
      理      由
一、訊據被告戊○固坦承有分別於上開時間，與姓名、年籍不詳之數名成年男子，至
    俊儼公司，要求被害人即證人乙○○或丙○○打電話聯絡告發人丁○○或甲○○
    等情，然矢口否認有何強制犯行，辯稱：九十一年十一月一日與九十一年十一月
    十四日，林女均在該男子情緒性對話之前，就已經撥打電話聯絡丁○○、甲○○
    夫婦，自不生以脅迫使人行無義務之事之情形。況伊與告發人是合夥關係，伊打
    電話給告發人，他都不接，伊就到俊儼公司直接找告發人會帳，詎未碰面，伊即
    要自己之員工林女打電話聯絡告發人，此非使人行無義務之事。至於同行其他男
    子個人情緒性話語，不能因被告在場，即認為有犯意聯絡之共犯云云。惟查：
  (一)右揭事實，迭據被害人即證人乙○○或丙○○於警詢、偵查中、本院審理中證述
    甚詳在卷，並提出錄音帶（九十一年十一月一日情形）、錄影帶（九十一年十一
    月十四日情形）各一捲為佐證，其等證述內容復與錄音帶譯文、錄影帶勘驗之結
    果相符，有錄音帶譯文一紙、錄影帶勘驗筆錄一份附卷可稽（見偵查卷第三○頁
    、三四頁背面）。而九十一年十一月一日與九十一年十一月十四日，林女均在該
    姓名、年籍不詳男子為上開脅迫話語之後，才撥打電話聯絡丁○○、甲○○，並
    非之前，就已經撥打電話聯絡丁○○、甲○○，有上開錄音帶譯文一紙、錄影帶
    勘驗筆錄一份附卷可稽，被告就此所辯與事實不符，不足採信。又二位林女分別
    於九十一年十月三十一日與九十一年十一月一日，為被告等人圍著，被告等人此
    種行為亦屬脅迫方式，自不待言。
  (二)被告與丁○○、甲○○間之債務，應為被告自己較為知悉，實無委請姓名、年籍
    不詳，綽號「大頭」等數名成年男子出面之必要，並由被告戊○連續三次於上開
    時間帶至俊儼公司，足見被告已有借綽號「大頭」等人出面恫嚇，迫使證人乙○○、丙○○行無義務之事，以聯絡丁○○或甲○○出面洽談債務糾紛至明。再者
    ，被告戊○於九十三年十月三十一日第一次到俊儼公司時，如被告與綽號「大頭
    」等人無以脅迫方式使人行無義務之事之犯意聯絡，於綽號「大頭」等人為上開
    行為時，即應立刻加以制止，矧被告捨此不為，反連續於九十三年十一月一日、
    九十三年十一月十四日再夥同綽號「大頭」等人，一同至俊儼公司迫使證人乙○○、丙○○行無義務之事，打電話聯絡丁○○或甲○○出面，由此情以觀，益徵
    被告確有希望藉由綽號「大頭」等人之脅迫行為，用以解決債務糾紛，至為顯然
    ，亦可證被告戊○在現場當時，主觀上應有與綽號「大頭」等人使人行無義務之
    事之犯意聯絡，彰彰明甚。
  (三)綜上所述，被告上開所辯，顯係事後卸責之詞，不足採信，罪證明確，犯行堪以
    認定。
二、核被告戊○所為，係犯刑法第三百零四條第一項之以脅迫使人行無義務之事之強
    制罪。被告與姓名、年籍不詳之數名成年男子間，就上開三次犯行，分別有犯意
    之聯絡及行為之分擔，均為共同正犯。又刑法第三百零五條之恐嚇危害安全罪，
    係指單純以將來加害生命、身體、自由、名譽、財產之事，恐嚇他人致生危害於
    安全者而言，如對於他人之生命、身體等，以現實之強暴、脅迫手段加以危害要
    挾，使人行無義務之事或妨害人行使權利，即應構成刑法第三百零四條之強制罪
    ，縱有恐嚇行為，亦僅屬犯強制罪之手段，無更論以恐嚇危害安全罪之餘地（參
    照最高法院八十四年度台非字第一九四號判決）。故被告就上開(二)、(三)之行為，
    雖同時使證人乙○○心生畏懼，本應論以恐嚇危害安全罪，然恐嚇危害安全之犯
    行，既屬脅迫使人行無義務之事之手段，揆諸前開說明，此部分即為該次脅迫使
    人行無義務之事之行為所吸收，不另論罪。公訴人認被告上開(二)、(三)所為，係犯
    刑法第三百零五條之恐嚇罪及第三百零四條第一項之強制罪，且二罪間，有方法
    結果之牽連關係，應從一重之恐嚇罪處斷云云，尚有未洽。被告就上開(一)、(二)先
    後二次使人行無義務之事既遂之犯行及上開(三)使人行無義務之事未遂之犯行，時
    間緊接，觸犯構成要件相同之罪，顯係出於概括犯意為之，為連續犯，爰依刑法
    第五十六條之規定論以脅迫使人行無義務之事既遂罪一罪，並加重其刑。另被告
    上開(一)之犯行，雖未予起訴，但既與起訴之上開(二)、(三)之犯行，有連續犯之裁判
    上一罪之關係，自為起訴效力所及，本院自得併予審判，併此敘明。
三、原審據以論罪科刑，固非無見，惟查：(1)原判決就被告上開(一)未予起訴之犯行，
    何以得併予審判，未據說明理由，尚有未洽。(2)本件附表即原判決附表編號三所
    載之事實（檢察官未予起訴），顯係對告發人不滿所為之情緒性話語，經核尚不
    構成恐嚇罪或強制罪，原判決竟併予審判，亦有未洽。被告上訴意旨否認犯罪，
    雖無理由，但原判決既有上述可議之處，自屬無可維持，應予撤銷改判。爰審酌
    被告犯罪之動機、目的係因財務糾紛所致，所使用之手段，所生對證人乙○○、
    丙○○之危害，且被告犯後猶矢口否認犯行之態度等一切情狀，量處如主文所示
    之刑，並諭知易科罰金之折算標準。查被告未曾受有期徒刑以上刑之宣告，有卷
    內前科表可查，且本案係肇因於被告與告發人間有財務糾紛，一時衝動始觸犯刑
    章，是經此偵審程序之教訓，應知警惕，諒無再犯之虞，本院認所宣告之刑，以
    暫不執行為適當，併諭知緩刑二年，以勵自新。
據上論斷，應依刑事訴訟法第三百六十九條第一項前段、第三百六十四條、第二百九
十九條第一項前段，刑法第二十八條、第五十六條、第三百零四條第一項、第四十一
條第一項前段、第七十四條第一款，罰金罰鍰提高標準條例第一條前段、第二條，判
決如主文。
本案經檢察官張太龍到庭執行職務。
中    華    民    國      九十四      年      二      月      二十四    日
                                  臺灣高等法院臺南分院刑事第三庭
                                      審判長法官  陳    義    仲
                                            法官  楊    子    莊
                                            法官  陳    顯    榮
右正本證明與原本無異。
不得上訴。
                                      法院書記官  陳    嘉    琍
中    華    民    國      九十四      年      二      月     二十五    日
附錄：本判決論罪科刑法條
刑法第三百零四條第一項：
以強暴、脅迫使人行無義務之事或妨害人行使權利者，處三年以下有期徒刑、拘役或
三百元以下罰金。
附表：
┌──┬──────┬────────┬────────────────┐
│編號│時        間│地           點 │          行       為           │
├──┼──────┼────────┼────────────────┤
│一  │九十一年十一│臺南市○○路三  │戊○夥同其配偶張琴詠及姓名、年籍│
│    │月十一日    │一三巷五六弄二  │不詳，綽號「大頭」之成年男子與另│
│    │            │七○號一樓「俊  │一姓名、年籍不詳之成年男子到場，│
│    │            │儼公司」        │並由戊○出口叫罵：「張太太和我們│
│    │            │                │約好回台灣見面，現在又跑到大陸分│
│    │            │                │明是裝瘋」等語，使林淑燕、丙○○│
│    │            │                │行無義務之事而打電話聯絡丁○○或│
│    │            │                │甲○○。                        │
└──┴──────┴────────┴────────────────┘
